臺灣花蓮地方法院行政訴訟判決
110年度交字第63號
111年3月17日辯論終結
原      告  李多    
被      告  交通部公路總局臺北區監理所

代  表  人  梁郭國  


上列當事人間交通裁決事件，原告不服被告民國111年1月4日北
監花裁字第44-P1TA50432號裁決，提起行政訴訟，本院判決如下
：
    主      文
原告之訴駁回。
訴訟費用新臺幣參佰元由原告負擔。
    事實及理由
壹、程序方面：
    被告經合法通知，未於言詞辯論期日到場，經核亦無行政訴
    訟法第236條、第218條準用民事訴訟法第386條所列各款之
    情形，爰依原告之聲請，由其一造辯論而為判決。
貳、實體方面：
一、事實概要：原告於民國110年9月3日上午11時32分許駕駛873
    -KQS號普通重型機車（下稱系爭機車）行經花蓮縣○○市○○路
    000號前，因有跨越分向限制線(雙黃線)駛入來車道之違規
    事實，經花蓮縣警察局花蓮分局（下稱花蓮分局）執勤員警
    發現，當場依違反道路交管理處罰條例（道交條例）第45條
    第1項第3款「不依規定駛入來車道」規定，舉發掌電字第P1
    TA50432號違反道路交通管理事件通知單（下稱系爭通知單
    ）並交由原告簽收在案，嗣原告不服舉發，被告函請舉發機
    關就違規事實協助查明，舉發機關查復違規屬實，被告遂於
    111年1月4日以北監花裁字第44-P1TA50432號裁決書（下稱
    原處分），裁處原告罰鍰新臺幣（下同）1,000元，並記違
    規點數1點，原告不服原處分，遂提起本件行政訴訟。
二、原告主張：原告年紀已一大把，騎車一向遵守交通規則，開
    立違規警察一路尾隨，令人懷疑是否與原告有仇。雙黃線之
    設立目的是禁止跨越進入對向行駛、逆向行車或跨越迴轉，
    動輒100或200公尺以上，行人穿越馬路跨越雙黃線是否都在
    違規。原告居住於花商附近，由花商到對面的199或農會超
    商或一信總社到郵局總局要如何走才不違規，一併請示交警
    。原告為一奉公守法之小市民，過馬路時還停下機車，見無
    左右來車才小心騎過馬路，騎樓內規矩停好車，才發現有交
    警前來開罰，原告仍微笑請示聆聽指正，並一再道歉以後不
    敢，如有錯請勸導，但執法員警仍嚴肅以對原告，原告幾疑
    「殺了人」或「殺人現行犯」。原告僅跨越雙黃線，之後並
    未「逆向行車」，也未「迴轉」，原告也多次向各單位據理
    力爭，均以標準答案事證明確回應，本件裁罰金額並不大，
    雖為小錢，但公理正義原則不能打破，也為執法員警上課凡
    事多勸導，社會多一點和諧。又本件在所有道路上不當、違
    法、濫權、任意、咨意的劃設雙黃線，限制人民行的自由，
    以維護交通之名，裁罰為手段，剝奪、限縮人民合法、合理
    、方便性使用道路權。道交條例本旨應為微罪不罰、以勸導
    代替處罰之原則，連一般民眾走過馬路都要付費600至1,800
    元，爛發國財，誇大執行績效，製造交通安全已改善假象，
    小老百姓步步難行、處處陷阱，民怨四起，難怪有國家沒錢
    了之非議。按道交條例45條第1項第3款不依規定駛入來車道
    ，分向限制線用以劃分路面成雙向車道，禁止車輛跨越行駛
    ，其不得迴轉。原告過該道路時，先在路邊停車觀察兩方無
    來車後，再跨路到對向超商預備停車購物，未駛入來車道，
    亦未跨越行駛，據以裁罰，原告難服。按本條例應裁罰600
    至1,800元，原告於期限內申訴，應視同期限內繳罰款，本
    應以600元裁罰，就因原告提出申訴，反遭懲罰性裁罰1,000
    元並加計1點，不禁令人興起小老百姓難為之嘆，又真是嘆
    為觀止。原告是有跨越雙黃線，但沒有不依規定駛入來車道
    ，這兩個定義不同，警察開單開錯了等語，並聲明：原處分
    撤銷。
三、被告經合法通知，未於言詞辯論期日到場，據其先前所提出
    之書狀記載略以：經檢視舉發機關檢附之採證影像，影像時
    間11：32:10原告駕駛違規車輛自右前方之路邊起步，斜直
    行往對面方向行駛。影像時間11:32:13跨越分向限制線(雙
    黃線)，仍以斜直方向往對面建築物行駛。影像時間11:32:2
    1將車停放於對面全家便利商店前之騎樓。爰此，違規車輛
    確係跨越分向限制線(雙黃線)行駛於對向建築物(全家便利
    商店前之騎樓)，尚無疑義。本案違規事實明確，仍應予以
    維持。退一步而言，按交通標線、標誌之法律性質，依目前
    我國實務及學界通說見解，認屬行政程序法第92條規定之一
    般處分，並具有規制作用，而就交通標誌、標線、號誌而言
    ，主管機關之設置行為，即屬一種公告措施，故具規制作用
    之標誌、標線、號誌於對外設置完成時，即發生效力。標誌
    、標線或號誌是否設置或設置為何，係由道路交通主管機關
    斟酌交通安全之需要，視實際情況，本於權責定之，有其裁
    量空間。經查，系爭地點既已經主管機關依法設置分向限制
    線後，成為具有規制作用之道路，則此一設置行為本即屬一
    種公告措施，且查無該標線之設置有何無效、非行政處分或
    不生效力之情形，是該標線於設置時起即發生效力，則原告
    駕車自當受其規制，於該分向限制線之行政處分未經撤銷或
    廢止前，依法仍具有存續力，汽、機車駕駛人對之仍當遵守
    ，倘所有汽、機車駕駛人見道路交通主管機關依法所設置之
    標線、標誌或號誌，全憑個人主觀之認知(市區道路處處劃
    設有雙黃線，…行人穿越馬路跨越雙黃線是否都在違規)而恣
    意違反，則如何建立道路上所設置標誌、標線或號誌之規制
    效力，交通安全之秩序亦將無從建立，其他用路人之生命、
    財產安全，亦將失去保障。綜上所述，本件原告確有於上揭
    時、地有「不依規定駛入來車道」之違規行為，且經原舉發
    單位查證違規事實明確，原舉發機關依道交條例第45條第1
    項第3款規定舉發，被告依道交條例第45條第1項第3款及違
    反道路交通管理事件統一裁罰基準及處理細則第41條第4項
    、第43條規定裁處「新臺幣1,000元，並記違規點數1點」於
    法應無違誤。本件原告之訴應為無理由等語，並聲明：原告
    之訴駁回。
四、經查，原告於上開時間在上開路段有騎乘系爭機車跨越雙黃
    線之違規事實，經花蓮分局員警當場以原告違反道交條例第
    45條第1項第3款規定，舉發系爭通知單，並於當場送達原告
    。嗣原告不服舉發，被告函請舉發機關就違規事實協助查明
    ，舉發機關查復違規屬實，被告遂於111年1月4日以原處分
    處以原告罰鍰1,000元及記違規點數1點等節，有系爭通知單
    、原告交通違規陳述書、被告花蓮監理站110年10月21日北
    監花站字第1100308412號函、花蓮分局110年11月1日花市警
    交字第1100027765號函、被告花蓮監理站110年11月10日北
    監花站字第1100303053號函、花蓮分局111年1月21日花市警
    交字第1110002316號函及說明書、取締違規照片、原處分書
    及其送達證書等影本在卷可稽（見本院卷第63至107頁），
    應可信為真。
五、原告不服原處分，提起本件行政訴訟，並主張前情等節，為
    被告所否認，並以上詞置辯。是本院應審酌者厥為：原處分
    有無違法？茲分述如下：
　㈠按駕駛人駕駛車輛、大眾捷運系統車輛或行人在道路上，應
    遵守道路交通標誌、標線、號誌之指示、警告、禁制規定，
    並服從執行交通勤務之警察或依法令執行指揮交通及交通稽
    查任務人員之指揮。汽車駕駛人，爭道行駛有下列情形之一
    者，處600元以上1,800元以下罰鍰：三、不依規定駛入來車
    道。汽車駕駛人有下列各款所列條款之一者，除依原條款處
    罰鍰外，並予記點：一、有第33條第1項、第2項、第38條第
    1項、第40條、第45條、第47條第1款至第3款、第48條、第4
    9條或第60條第2項第1款、第2款情形之一者，各記違規點數
    1點。汽車在未劃設慢車道之雙向二車道行駛時，應依下列
    規定：二、在劃有分向限制線之路段，不得駛入來車之車道
    內。禁制標線區分如下：…一、縱向標線：㈠分向限制線。分
    向限制線，用以劃分路面成雙向車道，禁止車輛跨越行駛，
    其不得迴轉。本標線為雙黃實線，線寬及間隔均為10公分。
    除交岔路口或允許車輛迴轉路段外，均整段劃設之。道交條
    例第4條第2項、第45條第1項第3款、第63條第1項、道路交
    通安全規則第97條第1項第2款、道路交通標誌標線號誌設置
    規則第164條第1項第1款第1目、第165條第1、2項定有明文
    。又按違反道路交通管理事件統一裁罰基準及處理細則（下
    稱處理細則）第2項規定，處理違反道路交通管理事件之程
    序及統一裁罰基準依本細則之規定辦理。前項統一裁罰基準
    ，如附件違反道路交通管理事件統一裁罰基準表（以下簡稱
    基準表）。又基準表已規定，機車「不依規定駛入來車道」
    ，於期限內繳納或到案聽候裁決者。處900元罰鍰。逾越應
    到案期限30日內，繳納罰鍰或到案聽候裁決者。處1,000元
    之罰鍰。同細則第15條第1項本文規定，填製通知單，應到
    案日期應距舉發日30日。
　㈡經查，本院當庭勘驗警方本件蒐證光碟，勘驗結果為：「檔
    名：2021_0903_113144_305。畫面為警員密錄器拍攝畫面(1
    )時間00：00：00：警員從花蓮縣○○市○○路00000 號（Cabr 
    a Coffee ）前之機車停車格發動警用機車（下稱警用機車
    ）並將警用機車移出機車停車格，由南往北直行於中山路往
    北方向之外側車道上。(2) 時間00：00：26：警用機車持續
    直行於中山路往北方向之車道上，原告駕駛系爭機車出現於
    警用機車右前方之中山路東側汽車路邊停車格內，系爭機車
    車頭朝畫面左邊待轉。(3) 時間00：00：27-00 ：00：30：
    系爭機車起步並直接跨越中山路往北方向車道之路面邊線進
    入中山路往北方向車道後，持續往畫面左邊（即中山路往南
    方向車道）之方向行駛，並跨越中山路往北方向之內外車道
    。(4) 時間00：00：31-00 ：00：42：系爭機車由中山路往
    北方向車道向左跨越分向限制線，進入往南方向車道，並持
    續往中山路西側行駛，跨越中山路往南之內外車道。系爭機
    車行駛至中山路西側全家便利商店前之人行道後剎車停止行
    駛。」（見本院卷第117至118頁）。
　㈢查原告既自陳有於上開時地跨越雙黃線即分向限制線之事實
    ，且有前揭勘驗結果可佐，是原告之駕駛行為顯已符合道交
    條例第45條第1項第3款「不依規定駛入來車道」之要件，並
    無原告所謂適用法條錯誤之情形。再者，原告又謂被告在道
    路上恣意劃設雙黃線部分，查原告並未具體指出本件違規地
    點中山路上之雙黃線劃設究竟有何劃設不當之情，且此劃設
    行為應為行政機關之裁量權，倘無事證可證有恣意不當，法
    院依法自應予尊重。又就裁罰金額部分，本件原告違規事實
    發生時間為110年9月3日，依上開處理細則規定，應到案時
    間為30日，亦即本件原告應到案時間為110年10月3日，此亦
    已記載於系爭通知單上（見本院卷第63頁），然依卷附之原
    告交通違規陳述書（見本院卷第67頁）顯示，原告本件向被
    告提起申訴時間為110年10月8日，確實已逾上開應到案時間
    ，故依基準表之規定，原告本件應裁罰之金額為1,000元。
    另依道交條例第63條第1項，違反同條例第45條規定，記違
    規點數1點。是以，原告本件既有於上開時地騎乘系爭機車
    跨越雙黃線之違規事實，並未於應到案時間到案，而於逾越
    應到案期限30日內即110年10月8日向被告提起申訴，故被告
    依上開規定對原告為原處分，即裁處原告罰鍰1,000元並記
    違規點數1點，於法並無違誤。
　㈣至於原告主張本件員警執勤態度及技巧不佳部分，經核與原
    告本件違規事實之認定無涉，請原告自行向花蓮分局提出主
    張或申訴，附此敘明。　
六、綜上所述，原告既有上開駕車違規跨越雙黃線之事實，被告
    依道交條例第45條第1項第3款、第63條第1項、處理細則等
    規定裁處原告1,000元罰鍰及記違規點數1點，於法並無不合
    ，從而，本件原告訴請撤銷原處分，為無理由，應予駁回。
七、本件第一審裁判費為300 元，應由原告負擔，爰確定第一審
    訴訟費用額如主文第2項所示。
八、據上論結，本件原告之訴為無理由，依行政訴訟法第98條第
    1項前段，判決如主文。
中　　華　　民　　國　　111 　年　　3 　　月　　28　　日
                   行政訴訟庭    法  官 鍾志雄　
以上正本係照原本作成。
如不服本判決，應於送達後20日內，向本院提出上訴狀並表明上
訴理由(均須按他造當事人之人數附繕本並繳納上訴裁判費)。如
委任律師提起上訴者，亦應一併繳納上訴審裁判費。
中　　華　　民　　國　　111 　年　　3 　　月　　28　　日
                                 書記官 胡釋云 
訴訟費用計算書
項        目              金  額（新臺幣）    備  註
第一審裁判費                300元
合        計                300元